【裁判字號】    99,交聲,172
【裁判日期】    990628
【裁判案由】    違反道路交通管理處罰條例聲明異議
【裁判全文】
臺灣苗栗地方法院交通事件裁定         99年度交聲字第172號
處分機關  交通部公路總局新竹區監理所苗栗監理站
異  議  人
即受處分人  甲○○
上列異議人即受處分人因違反道路交通管理處罰條例案件，對於
交通部公路總局新竹區監理所苗栗監理站於民國99年5 月11日所
為之竹監苗字第裁54-E00000000號處分（原舉發案號：竹市警交
字第E00000000 號），聲明異議，本院裁定如下：
    主  文
異議駁回。
    理  由
一、原處分意旨略以：異議人即受處分人甲○○於民國99年2 月
    8 日15時35分許，騎乘車牌號碼MCK-021 號重型機車行經新
    竹市○○○○○路口處，為新竹市警察局第三分局朝山派出
    所警員攔停舉發「1.闖紅燈（直行北上）、2.無照駕駛（禁
    駛」違規；嗣異議人於舉發通知單所載期限內到案表示不服
    舉發，經函請原舉發單位調查結果，仍認異議人確有前開違
    規行為，乃依道路交通管理處罰條例第53條第1 項、第21條
    第1 項第1 款、第63條第1 項第3 款暨違反道路交通管理事
    件統一裁罰基準及處理細則第41條第4 項規定，於99年5 月
    11日裁處異議人罰鍰共計新臺幣（下同）7,800 元（闖紅燈
    罰1,800 元、無照駕駛罰6,000 元），並記違規點數3 點，
    原處分並無不法等語。
二、異議意旨略以：異議人騎機車由南往北行駛，行駛中遇文盆
    路，該紅綠燈為黃燈不是紅燈，且行駛1 公里才被攔下來，
    為此向法院聲明異議，請求撤銷原處分關於闖紅燈罰鍰1,80
    0 元及記違規點數3 點之部分等語（按：異議人未就原處分
    關於無照駕駛罰鍰6,000 元之部分提出異議，是本院僅就原
    處分關於闖紅燈罰鍰1,800 元及記違規點數3 點之部分予以
    審究，合先敘明）。
三、按汽車駕駛人，行經有燈光號誌管制之交岔路口闖紅燈，處
    新臺幣1,800 元以上5,400 元以下罰鍰，又汽車駕駛人，有
    違反道路交通管理處罰條例第53條情形者，除依原條款處罰
    鍰外，並記違規點數3 點，道路交通管理處罰條例第53條第
    1 項、第63條第1 項第3 款，分別定有明文。而同條例所稱
    之汽車，依該條例第3 條第8 款規定，亦包括機器腳踏車在
    內。
四、經查：
(一)、異議人對於在上揭時、地騎乘車牌號碼MCK-021 號重型機車
    為警攔停之事實，並不否認，且有原舉發單位即新竹市警察
    局竹市警交字第E00000000 號舉發違反道路交通管理事件通
    知單1 份在卷足憑。
(二)、次依證人即本件舉發警員林文明到庭具結證稱：「我在取締
    交通違規，我是騎機車沿中華路北上，經過中華、內湖路口
    ，在該交叉路口紅燈旁看到MCK-021 號重型機車直行北上，
    當時中華路是紅燈，該台車從我後面經過，速度約6、70 公
    里以上，就直行闖紅燈」、「（他是紅燈過幾秒後才闖過去
    ？）大概過了至少4、5秒以上」、、「（當時你的職務是否
    包括取締交通違規？）有」、「（當時有無著警察制服或反
    光背心？）都有，還有著防彈衣，這是警察標準制服」、「
    （騎巡邏車行經中華路時，綠燈是剛亮起，還是已亮起多秒
    ？）我到那邊看到中華路是紅燈，就慢慢騎」、「（異議人
    說他是闖黃燈，有何意見？）不可能，異議人是直接連闖2
    個紅燈，因為中華路南方還有205 巷還有一個紅燈，他是闖
    205 巷與內湖路口的紅燈」、「（中華路路口的距離多少？
    (自停止線起算)即2 個停止線的距離？）至少有17公尺」、
    「（異議人有無可能是搶黃燈？）不可能，205 巷與中華路
    的燈號，紅燈是同步的，我很確定他連闖2 個紅燈」、「（
    當時天候及光線如何？）天候晴朗，光線良好」、「（你與
    異議人之間有無遮蔽物擋住視線？）無」、「（視力多少？
    ）二眼均1.2以上」、「（當時車流量如何？）該時段不多
    」、「（行進當中是否只看到異議人之車輛於紅燈亮起時經
    過？）對」、「（異議人被攔下來後做何表示？有無表示不
    服？）他說他沒有看到紅燈，沒有說他是搶黃燈，我追500
    公尺，到中華路的北上的一個橋，才停下來」、「（你與異
    議人有無恩怨關係？）無。」等語（見本院99年5 月28日訊
    問筆錄），並有證人提出之現場照片2 張、現場圖及違反交
    通事件查詢報告表各1份（見本院卷第21、23、24頁）以資
    佐證。衡諸證人林文明係依法執行公務之人員，經到庭具結
    ，證述其等攔停舉發經過，對異議人所騎乘上開重型機車如
    何闖紅燈之舉發過程的證述，連續而完整，顯見證人等對舉
    發當時之記憶深刻，且證人與異議人素不相識，並無宿怨，
    亦無仇隙，應無甘冒自身觸犯偽證罪之風險而設詞誣攀之理
    。而依卷內證據資料並無任何積極證據足以證明證人上開證
    詞係屬虛偽，亦無足以令人顯信證人等證述為不可採之品性
    證據或前科證據存在，本院自不得僅以證人為本件掣單告發
    異議人之員警而全盤抹煞其在訴訟上所具有之證人資格及其
    證言之證明力，故其等證言應堪採信。
(三)、又鑑於交通違規事實往往驟然而現、稍縱即逝，若硬性要求
    舉發員警不分違規情節，一律必須預留證據，俾便事後提出
    供法院審酌，除有現實技術可行性之困難外，勢將大幅提高
    交通管理之行政成本，並嚴重削弱道路交通管理之行政效能
    ，此絕非立法者制定道路交通管理法規之本意。是舉發單位
    雖未能提出異議人違規照片或攝影畫面供異議人檢視，然當
    場舉發交通違規並不以攝影或照相存證為其要件，亦不以舉
    發錄影或照片為唯一之證明方法，若舉發員警係親眼見聞違
    規經過，並經以證人之身分具結後為證述，此證人證詞仍不
    失為證明方法之一種。本件既經證人林文明到庭具結，證述
    其等攔停舉發經過，確認異議人確有行經有燈光號誌管制之
    交岔路口闖紅燈之違規事實，則其等所為證言應屬可信，業
    如前述。
(四)、異議人雖辯稱其係於距離路口2 公尺遠處因號誌燈轉變成黃
    燈，致未及於燈號變換為紅燈前完全通過該路口，而主張其
    並無闖紅燈之違規行為云云，惟交通警員掣單舉發違反道路
    交通管理處罰條例所列之違規事實，本質上為行政處分，係
    公務員基於職務上權力，依法就特定之具體事件所為具公法
    上效果之單方行政行為，基於公務員為公法上行為具有公信
    力之原則，該行政處分當可被推定為有效。況參酌證人林文
    明提出之現場採證照片，佐以當日天候良好，無明顯障礙物
    遮蔽視線等情，顯示證人當時所在之位置得清楚目視上開路
    口之號誌燈，要無誤判燈號之虞。且異議人於99年6 月11日
    本院調查時亦陳稱當時只有伊一輛車通過等語（見本院同上
    日期之訊問筆錄），核與證人林文明前開證述其行進當中只
    看到異議人之車輛於紅燈亮起時經過等情大致相符，因認證
    人應無看錯車輛之虞。另本件查無任何證據足資證明執勤員
    警有何捏造事實違法取締之不法情事，而異議人並未就執勤
    員警之舉發如何有誤，提出相關證據以供本院調查，則執勤
    員警本其維護交通秩序、安全職責所為之舉發，自應受到合
    法、正確之推定，異議人所為之指摘，經核並無依據。據此
    ，異議人有於上述時、地駕車行經有燈光號誌管制之交岔路
    口闖紅燈行為，且經合法舉發一事應堪認定，本件事證明確
    ，應依法論科。
五、綜上所述，本件異議人既有前揭於行經有燈光號誌管制之交
    岔闖紅燈之違規行為，原處分機關依道路交通管理處罰條例
    第53條第1 項、第63條第1 項第3 款之規定及違反道路交通
    管理事件統一裁罰基準表，裁處異議人罰鍰1,800 元，並記
    違規點數3 點，核無違法或不當之情事，聲明異議意旨僅執
    前詞，任意指摘原處分，並無理由，應予駁回。至同裁決書
    另裁處異議人無照駕駛罰鍰6,000 元部分，既非異議人聲明
    異議之範圍內，本院自不予審究，附此說明。
六、據上論斷，應依道路交通管理處罰條例第87條第2 項，道路
    交通案件處理辦法第19條，裁定如主文。
中    華    民    國    99    年    6     月    28    日
                  交通法庭  法  官  周靜妮
以上正本證明與原本無異。
如不服本裁定應於送達後5 日內向本院提出抗告狀。
                            書記官  巫穎
中    華    民    國    99    年    6     月    28    日

司法院資訊處製作；財團法人民間司法改革基金會備份。
